【裁判字號】    99,訴,1134
【裁判日期】    991231
【裁判案由】    毒品危害防制條例等
【裁判全文】
臺灣高雄地方法院刑事判決              99年度訴字第1134號
公  訴  人  臺灣高雄地方法院檢察署檢察官
被      告  洪美芬
選任辯護人  許巍騰律師
上列被告因毒品危害防制條例等案件，經檢察官提起公訴（99年
度偵字第13145 號），本院判決如下：
    主  文
洪美芬犯持有第二級毒品罪，處有期徒刑參月；扣案之裸頭草辛
壹包（驗前淨重零點貳肆公克，驗後淨重零點貳貳公克，不含包
裝袋壹只），沒收銷燬之；用以盛裝上開毒品之外包裝袋壹只，
沒收之。又犯運輸第二級毒品罪，處有期徒刑壹年捌月；扣案之
甲基安非他命肆包（驗前淨重共壹仟零肆拾貳點陸貳參公克，驗
後淨重共壹仟零肆拾貳點陸壹肆公克，純質淨重共捌佰參拾貳點
零壹參公克，不含包裝袋肆只），均沒收銷燬之；門號Ｚ000
000000號行動電話壹支（含ＳＩＭ卡）、彈性繃帶貳條及
用以盛裝上開毒品之外包裝袋肆只，均沒收之。應執行有期徒刑
壹年玖月。扣案之裸頭草辛壹包（驗前淨重零點貳肆公克，驗後
淨重零點貳貳公克，不含包裝袋壹只）、甲基安非他命肆包（驗
前淨重共壹仟零肆拾貳點陸貳參公克，驗後淨重共壹仟零肆拾貳
點陸壹肆公克，純質淨重共捌佰參拾貳點零壹參公克，不含包裝
袋肆只），均沒收銷燬之；門號Ｚ000000000號行動電
話壹支（含ＳＩＭ卡）、彈性繃帶貳條及用以盛裝上開毒品之外
包裝袋伍只，均沒收之。
    事  實
一、洪美芬明知甲基安非他命及裸頭草辛（俗稱「神奇磨菇」）
    均係經政府公告，列為毒品危害防制條例第2 條第2 項所定
    之第二級毒品，非經許可不得擅自運輸、持有，且甲基安非
    他命係行政院依懲治走私條例第2 條第4 項授權公告之「管
    制物品項目及其數額」所列甲項第4 款之管制進出口物品，
    不得私運進出口，竟分別為下列行為：
  (一)於民國99年4 月初某日晚間，參加屏東墾丁地區春天吶喊墾
    丁音樂季活動時，在墾丁小灣海邊沙灘上，收受某姓名年籍
    不詳之外國成年男子贈送之1 小包裸頭草辛（驗前淨重0.24
    公克，驗後淨重0.22公克）後，而非法持有之。
  (二)於99年3 月底某日，至高雄地區遊玩時結識綽號「BOSS」之
    曾忠政及馬功欣（均另案偵辦中），即將護照交予曾忠政以
    辦理入境菲律賓之簽證，並與曾忠政、馬功欣共同基於自臺
    灣地區私運、運輸第二級毒品甲基安非他命管制物品出口至
    菲律賓馬尼拉之犯意聯絡，同意以新臺幣（下同）15萬元之
    代價，替曾忠政、馬功欣運輸上開毒品至馬尼拉，並於99年
    4 月7 日接獲馬功欣之通知後，即於當晚搭乘高鐵自臺北南
    下高雄，並依指示於抵達高雄後，先在高雄市○○路上某間
    網咖內等候；嗣於99年4 月8 日凌晨，馬功欣復以不詳門號
    之電話撥打洪美芬所有0000000000號電話，指示洪美芬前往
    高雄市苓雅區○○○路與中山高速公路交岔口附近之「歐悅
    汽車旅館」投宿。同日凌晨3 時許，洪美芬即依約於該旅館
    投宿。而馬功欣與洪美芬在該旅館房間會合後，即於當日上
    午6 時許，將自不詳管道取得之甲基安非他命4 包（驗前淨
    重共1042.623公克，驗後淨重共1042.614公克，純度79.8%
    ，純質淨重832.013 公克），以使用彈性繃帶之方式，在洪
    美芬之雙腳腳踝上各綁上2 包甲基安非他命後，即一同搭乘
    計程車將上開甲基安非他命自「歐悅汽車旅館」起運運抵高
    雄國際航空站，欲搭乘中華航空公司CI-711號班機前往菲律
    賓馬尼拉。同日上午7 時36分許，洪美芬在高雄國際機場國
    際線出境安檢線接受檢查時，為海關安檢人員查覺，並移由
    航警局員警逮捕，除在洪美芬之雙腳腳踝上扣得上開甲基安
    非他命4 包、彈性繃帶2 條（其中包裝袋及彈性繃帶部分係
    曾忠政所有供與洪美芬共同犯運輸第二級毒品所用之物）外
    ，另又在其所著胸罩夾層內扣得上開毒品裸頭草辛1 包（其
    中包裝袋係洪美芬所有供犯持有第二級毒品所用之物）及供
    己施用之第三級毒品愷他命1 小包、硝甲西泮（俗稱一粒眠
    ）12顆，並扣得洪美芬所有供聯繫運輸毒品事宜所用之門號
    0000000000號行動電話。嗣於警詢時，洪美芬即坦白承認上
    開犯行，並主動供出上開甲基安非他命係由馬功欣所提供及
    共同運輸等情，航警局員警遂將馬功欣函送偵辦，並經臺灣
    高雄地方法院檢察署對馬功欣發布通緝，而馬功欣於99年7
    月16日入境高雄國際機場時，即被緝捕歸案。
二、案經內政部警政署航空警察局高雄分局報告臺灣高雄地方法
    院檢察署檢察官偵查起訴。
    理  由
一、按被告以外之人於審判外之陳述，雖不符前4 條（即刑事訴
    訟法第159 條之1 至159 條之4 ）之規定，而經當事人於審
    判程序同意作為證據，法院審酌該言詞陳述或書面陳述作成
    時之情況，認為適當者，亦得為證據，刑事訴訟法第159 條
    之5 第1 項定有明文。本案本院用以認定被告犯罪事實存否
    之被告以外之人於審判外之言詞及書面陳述，雖為傳聞證據
    ，然檢察官、辯護人及被告於本院準備程序及審判時，經告
    以要旨及提示後，均表示對該等證據之證據能力不爭執（詳
    本院訴字卷第78頁背面倒數第13行以下），本院審酌上開證
    據均係依法取得，並無任何違背法律規定之情事，認為適當
    ，依上揭刑事訴訟法第159 條之5 第1 項之規定，均有證據
    能力。
二、上開犯罪事實，業據被告迭於警詢、偵訊及本院審理時均坦
    白承認（詳警卷第7 頁第6 行以下，偵卷第22頁倒數第7 行
    以下，本院審訴卷第26頁第3 行以下，訴字卷第28頁背面第
    7 行以下、第48頁第9 行、第80頁倒數第13行以下），並有
    卷附台北至左營之高鐵單程票根、登機證、內政部警政署國
    人入出境資料、扣押筆錄、扣押物品目錄表及扣案物照片在
    卷可佐（詳警卷第13至16、23至30、36至38頁）。又扣案之
    白色晶體4 包（驗前淨重1042.623公克，驗後淨重1042.614
    公克，純度79.8％，純質淨重832.013 公克）、乾燥植物碎
    末1 包（驗前淨重0.24公克，驗後淨重0.22公克），經送高
    雄醫學大學附設中和紀念醫院鑑定後，認分別含有第二級毒
    品甲基安非他命、裸頭草辛之陽性反應，有該醫院99年4 月
    30日高醫附科字第0990001641號函及所附檢驗報告在卷可按
    （詳偵卷第3 、4 、7 頁），足徵該等扣案物分屬第二級毒
    品甲基安非他命、裸頭草辛無訛；並堪認被告上開任意性之
    自白與事實相符，而足以採信。被告所為如犯罪事實欄一、
    (一)(二)所載之犯行，均堪認定，應依法論科。
三、論罪、科刑部分
  (一)按甲基安非他命、裸頭草辛均為毒品危害防制條例第2 條第
    2 項第2 款所稱之第二級毒品；且甲基安非他命係行政院依
    懲治走私條例第2 條第4 項公告之「管制物品項目及其數額
    」甲項第4 款所列之管制進出口物品。次按懲治走私條例第
    二條之私運管制物品出口逾公告數額罪，其所謂出口，係指
    由我國海港、航空機場或陸地邊境向國外運輸者而言。其私
    運之方式，不論為海運、空運或陸運，或數方式併用，均屬
    之。如對於私運管制物品出口之構成犯罪事實，已開始實行
    者，即屬著手，而以運出國境為既遂（最高法院88年台上字
    第2489號判決要旨參照）。查被告洪美芬將上述夾藏之第二
    級毒品甲基安非他命，自高雄市「歐悅汽車旅館」起運，經
    由不知情之計程車運輸抵達至高雄國際航空站，雖於通關時
    ，即為警查獲，惟既已起運，運輸毒品之行為業已完成，然
    因毒品在機場即為警查獲，則應認被告私運進第二級毒品甲
    基安非他命管制物品出口之行為尚未完成而未遂，檢察官認
    係既遂，容有誤會。核被告就犯罪事實欄一、(一)所為，係犯
    毒品危害防制條例第11條第2 項之持有第二級毒品罪；就犯
    罪事實欄一、(二)所為，係犯同條例第4 條第2 項之運輸第二
    級毒品罪及懲治走私條例第2 條第2 項、第1 項之私運管制
    物品出口未遂罪。被告與曾忠政、馬功欣間，就犯罪事實欄
    一、(二)之犯行，有犯意之聯絡及行為之分擔，應論以共同正
    犯。犯罪事實一、(二)部分，被告利用不知情之計程車司機運
    輸毒品，為間接正犯；且被告以一私運行為，同時觸犯上開
    2 罪名，為想像競合犯，應依刑法第55條規定，從一重之運
    輸第二級毒品既遂罪處斷。又被告與共犯曾忠政、馬功欣共
    同運輸第二級毒品甲基安非他命前持有第二級毒品甲基安非
    他命之低度行為，應為運輸之高度行為所吸收，不另論罪。
    被告上開持有第二級毒品裸頭草辛與運輸第二級毒品甲基安
    非他命之犯行間，犯意各別，行為互殊，應予分論併罰。被
    告於偵查及審判中均自白犯行，業如前述，應依毒品危害防
    制條例第17條第2 項之規定減輕其刑；另被告在偵查中供出
    毒品來源，因而查獲共犯馬功欣，有臺灣高雄地方法院檢察
    署99年7 月19日雄檢惠國99偵13145 字第82586 號函及內政
    部警政署航空警察局高雄分局99年7 月17日航警高分三字第
    0990004043號函在卷可參（詳本院審訴卷第17、21頁），亦
    應依毒品危害防制條例第17條第1 項之規定減輕其刑，並按
    刑法第71條第2 項之規定，先依毒品危害防制條例第17條第
    2 項減輕其刑，再依同條例第17條第1 項遞減其刑（最高法
    院99年度臺上字第5991號判決意旨參照）。
  (二)爰審酌被告正值年輕卻不思以正當途徑工作營生，僅因貪圖
    小利，即罔顧毒品流通對於社會治安及人民健康所造成之貽
    害，不僅恣意持有毒品裸頭草辛，並配合其他共犯將毒品甲
    基安非他命起運出國，且數量非微，自屬不該，幸其所運輸
    之毒品在尚未流入市面前，即為警查獲而未造成重大危害，
    另念其於犯後即坦承全部犯行，頗具悔意，及其之智識程度
    、犯罪手段、動機、目的等一切情狀，分別量處如主文所示
    之刑，暨定其應執行刑，以資懲儆。
  (三)沒收部分：
    1.扣案之裸頭草辛1 包（驗前淨重0.24公克，驗後淨重0.22
      公克）、甲基安非他命4 包（驗前淨重共1042.623公克，
      驗後淨重共1042.614公克，純度79.8% ，純質淨重832.01
      3 公克），業經鑑定為第二級毒品無訛，均屬違禁物，俱
      應依毒品危害防制條例第18條第1 項前段之規定，分別於
      被告所犯持有及運輸第二級毒品罪名項下宣告沒收銷燬之
      。用以盛裝上開毒品甲基安非他命之外包裝袋4 只，係曾
      忠政所有供與被告共同運輸第二級毒品時所用之物，業據
      被告供陳在卷，應依毒品危害防制條例第19條第1 項前段
      規定沒收之；用以盛裝上開毒品裸頭草辛之外包裝袋1 只
      ，尚非不得與毒品本身析離，且係被告所有供持有第二級
      毒品犯行時所使用之物，應依刑法第38條第1 項第2 款之
      規定沒收。至於上開毒品送鑑耗損部分，既已滅失，自無
      庸再予宣告沒收銷燬之必要。
    2.扣案門號0000000000號之行動電話（含SIM 卡）1 支，係
      被告所有供與共犯馬功欣聯繫運輸甲基安非他命事宜時所
      用之物；另彈性繃帶2 條，則係共犯曾忠政所有供與被告
      洪美芬共同運輸第二級毒品所用之物，均業經被告自承在
      卷（詳本院訴字卷第52頁背面第7 行以下），均應依毒品
      危害防制條例第19條第1 項前段規定及共同正犯共同負責
      之法理，於運輸第二級毒品罪名項下宣告沒收。
    3.至毒品危害防制條例第19條第1 項規定，犯運輸毒品罪者
      ，其供犯罪所用或因犯罪所得之財物，固應沒收之。但仍
      以屬於犯人所有者為限，始得沒收之（最高法院99年度臺
      上字第1475號判決意旨參照）。是共犯馬功欣持不詳門號
      之電話與被告洪美芬所持上開行動電話聯繫運輸毒品事宜
      ，該支電話雖係本件犯罪所用之物，然並無證據係被告或
      共犯所有，爰不為沒收諭知。另扣案之第三級毒品愷他命
      1 包（驗後淨重2.249 公克）、硝甲西泮1 包（驗後淨重
      2.475 公克）、毒品吸食器1 組及其他門號之行動電話2
      支，既無證據足認與被告之上揭犯行相關，爰均不為沒收
      之宣告，附此敘明。
據上論斷，應依刑事訴訟法第299 條第1 項前段，毒品危害防制
條例第4 條第2 項、第11條第2 項、第17條第1 項、第2 項、第
18條第1 項前段、第19條第1 項前段，懲治走私條例第2 條第1
項、第2 項、第11條，刑法第11條、第28條、第55條、第51條第
5 款、第38條第1 項第2 款，判決如主文。
本案經檢察官張志杰到庭執行職務。
中    華    民    國    99    年    12    月    31    日
                    刑事第四庭  審判長法  官  方百正
                                      法  官  郭任昇
                                      法  官  葉文博
以上正本證明與原本無異。
如不服本判決應於收受判決後10日內向本院提出上訴書狀，並應
敘述具體理由。其未敘述上訴理由者，應於上訴期間屆滿後20日
內向本院補提理由書(均須按他造當事人之人數附繕本)「切勿逕
送上級法院」。
中    華    民    國    99    年    12    月    31    日
                                      書記官  李柏親
附錄本判決論罪之法條：
毒品危害防制條例第4 條第2 項
製造、運輸、販賣第二級毒品者，處無期徒刑或7 年以上有期徒
刑，得併科新臺幣1 千萬元以下罰金。
毒品危害防制條例第11條第2 項
持有第二級毒品者，處2 年以下有期徒刑、拘役或新臺幣3 萬元
以下罰金。
懲治走私條例第2 條
私運管制物品進口、出口逾公告數額者，處7 年以下有期徒刑，
得併科新臺幣3 百萬元以下罰金。
前項之未遂犯罰之。
第1 項所稱管制物品及其數額，由行政院公告之。

司法院資訊處製作；財團法人民間司法改革基金會備份。
